臺灣彰化地方法院刑事判決　　　　　　　　　　　　　九十年度交訴字第一二八號
　　公　訴　人　臺灣彰化地方法院檢察署檢察官
　　被　　　告　乙○○
　　選任辯護人　廖志堯律師
右列被告因過失致死案件，經檢察官提起公訴（九十年度偵字第七二一號），本院判
決如左：
        主  文
乙○○無罪。
        理  由
一、公訴意旨略以：被告乙○○於民國八十九年七月四日下午七時三十分許，駕駛車
    牌號碼七Ｈ─二七一五號自小客車，沿彰化縣溪州鄉○○村○○路，由成功村往
    北斗方向行駛，行至西斗路之斗成高桿九四號前，明知汽車行駛時，駕駛人應注
    意車前狀況，並隨時採取必要之安全措施，夜晚視線不清時，更應減速慢行，且
    依當時情況，又無不能注意之情事，竟疏不注意，適蔡金柱騎乘車牌號碼ＫＱＰ
    ─０三八號重型機車，沿溪州鄉○○路，由北斗方向往成功村方向行駛，因逢右
    轉彎，機車偏離車道，亦未注意而侵入對向車道行駛，乙○○於二、三十公尺前
    即已看見蔡金柱侵入己方車道，應採取閃避之安全措施，竟不注意，致撞及蔡金
    柱之機車，蔡金柱被撞及後，人車倒地，因而受有顱內出血、血胸等傷害，經送
    醫急救後，延至八十九年七月六日上午十時四十二分許不治死亡，因認被告涉犯
    刑法第二百七十六條第一項之過失致死罪。
二、按犯罪事實應依證據認定之，無證據不得推定其犯罪事實，刑事訴訟法第一百五
    十四條定有明文；而認定不利於被告之事實，須依積極證據，苟積極證據不足為
    不利於被告事實之認定時，即應為有利被告之認定，更不必有何有利之證據；又
    告訴人之指訴係以使被告受刑事訴追為目的，是其陳述是否與事實相符，仍應調
    查其他證據以資審認，最高法院三十年上字第八一六號、五十二年台上字第一三
    ００號著有判例可資參照。
三、公訴人認被告涉犯上開過失致死罪，無非係以告訴人即被害人蔡金柱之子甲○○
    於警、偵訊中之指訴、道路交通事故調查報告表、勘驗筆錄、驗斷書、相驗屍體
    証明書各一份、現場照片七張在卷，及雖係被害人蔡金柱騎乘機車駛入被告行進
    之車道內，然被告於偵查中自承伊在二、三十公尺前即看見被害人蔡金柱騎駛之
    機車駛入己方車道，自應採取必要之安全措施，向右閃避，避免發生車禍，依該
    路寬及路況判斷，被告仍有向右閃避之空間，既能閃避而未閃避，被告自有過失
    為其論據。惟訊據被告乙○○堅決否認涉有何右揭犯行，辯稱：伊當時係以時速
    約二、三十公里隨時可煞停之速度，行駛於自己之車道上，係被害人蔡金柱騎乘
    之機車侵入其車道撞到伊駕駛之車輛；又肇事路段光線不佳、視線不良，且車禍
    發生地點前為彎道，伊在二、三十公尺前，僅看見被害人蔡金柱騎駛機車之車燈
    ，迨蔡金柱騎乘之機車轉彎過來後，伊才發現蔡金柱騎乘之機車係騎在伊車道上
    ，但已來不及反應閃避，且道路右邊有電線杆及寬約一公尺以上之溝圳，伊根本
    無法在一、二秒之瞬間反應，只能將車輛煞停，就在車子停住的那一刻，蔡金柱
    騎乘之機車就衝撞過來，當時被害人蔡金柱之時速應有六十公里以上，被害人蔡
    金柱送醫後經醫院測得有酒精之反應，故係蔡金柱酒後騎乘機車侵入對向伊所行
    駛之車道，並撞及伊駕駛之車輛而肇事，伊無過失等語。
四、本院查：（一）本件肇事路段為二線車道，中間有禁止超越之雙黃實線，被告駕
    駛之車牌號碼七Ｈ─二七一五號自小客車，係沿彰化縣溪州鄉○○路由成功往北
    斗方向行駛，被害人蔡金柱則係騎乘車牌號碼ＫＱＰ─０三八號重型機車，沿西
    斗路由北斗往成功方向而來，車禍後被告駕駛之上開車輛停放在己向車道內，車
    頭左前方凹損，被告駕駛之車輛前方遺有撞擊碎片，被害人蔡金柱騎乘之機車則
    係車頭嚴重受損，被告停車處之前方為一彎道，現場二車均無煞車痕等情，有彰
    化縣警察局道路交通事故調查報告表一份、現場照片七幀在卷可稽，並經證人即
    到場處理本件車禍事故之員警林清木到庭證述屬實；又被害人蔡金柱於車禍後送
    至彰化基督教醫院救治時，經上開醫院診治時作血液酒精濃度測試為二一三點二
    三ｍｇ／ｄｌ，有彰化基督教醫院九十年八月二十八日（９０）彰基病歷字第九
    ００八０七六號函文一紙在卷可憑。是被告辯稱伊係以時速約二、三十公里、隨
    時可煞停之速度，行駛於已向車道內，因被害人蔡金柱酒後騎乘機車侵入其車道
    衝撞其車輛始發生車禍一節，堪以認定。（二）又本案車禍發生時間係下午七時
    三十分許之晚間，該路段無照明，光線不佳，且緊接被告停車處前方為一彎道，
    被害人來向處之道路側邊種有樹木，視距不佳等情，亦經證人林清木到庭證述明
    確，並有道路交通事故調查報告表一份、現場照片七幀在卷可佐。衡以被告駕駛
之自小客車左前方車頭板金凹陷之程度，及被害人蔡金柱騎乘之機車車頭嚴重受
    損等車損情形，研判被害人蔡金柱騎乘機車之速度非慢，被告辯稱伊停車前方為
    彎道、且該地段之光線、視距均不佳，伊係在被害人蔡金柱騎駛之機車轉過彎道
    後，始發現蔡金柱騎乘之機車侵入其車道，惟已來不及反應閃避等語，足以採信
    。依前開車禍現場情狀，實無法期待被告於瞬間反應閃避。被告於限速內正常行
    駛於己向車道內，於發現被害人蔡金柱騎駛機車侵入其車道前來之際，立即將車
    輛煞停，一方面避免己車續行前進而碰撞蔡金柱騎乘之機車，另一方面則圖使侵
    入其車道之被害人蔡金柱知悉被告駕駛之車輛業已煞停，而使蔡金柱得以向其車
    輛煞停位置以外之空間騎駛閃避，被告於前揭車禍之發生，應無過失及肇事因素
    。（三）再於被害人蔡金柱騎乘之機車侵入對向被告駕駛車輛之車道內時，被告
    實無法預測已逆向騎駛之上開機車，於靠近被告駕駛之前開車輛之際，該機車之
    行向將會如何（向左、向右或直行），公訴人以肇事後被害人蔡金柱騎乘之機車
    係撞及被告所駕駛車輛左前方之事後客觀狀況，認被告於車禍發生之前，應得以
    事先預見被害人蔡金柱騎乘之機車將往被告車輛左方騎乘閃避，被告則應將車輛
    向右方閃避一節，尚乏佐據。（四）另本案經送臺灣省彰化縣區車輛行車事故鑑
    定委員會及臺灣省彰化縣區車輛行車事故覆議鑑定委員會鑑定之結果，亦同認本
    件車禍係被害人蔡金柱駕駛重型機車越過分向限制線侵入對向被告駕駛之自小客
    車遵行車道，與被告所駕駛之自小客車碰撞，應為肇事原因，被告駕駛自小客車
    按己向車道遵行，應無肇事因素等情，有臺灣省彰化縣區車輛行車事故鑑定委員
    會八十九年十月十八日彰鑑字第八九五九一號函及臺灣省彰化縣區車輛行車事故
    覆議鑑定委員會八十九年十二月十三日府覆議字第八九二０九七號函各一份在卷
    可考。（五）此外，復查無其他積極確切之證據，足資證明被告有何公訴人起訴
    事實所載之過失致死犯行，不能證明被告犯罪，揆諸前揭說明，自應諭知被告無
    罪之判決，以免冤抑。
據上論斷，應依刑事訴訟法第三百零一條第一項，判決如主文。
本案經檢察官林映姿到庭執行職務。
中      華      民      國    九十一    年      四      月      十      日
                                臺灣彰化地方法院刑事第三庭
                                    法      官  李  雅  俐
右正本證明與原本無異。
如不服本判決，應於判決送達後十日內，向本院提出上訴狀（應附繕本），上訴於臺
灣高等法院臺中分院。
告訴人或被害人對於判決如有不服具備理由請求檢察官上訴者，其上訴期間之計算係
以檢察官收受判決正本之日期為準。
                                    法院書記官  莊  何  江
中      華      民      國    九十一    年      四      月      十六    日
